【裁判字號】    95,上訴,2200
【裁判日期】    950907
【裁判案由】    毒品危害防制條例
【裁判全文】
臺灣高等法院刑事判決                95年度上訴字第2200號
上  訴  人  臺灣基隆地方法院檢察署檢察官
上  訴  人
即  被  告  甲○○
                    （另案於臺灣基隆監獄執行中）
選任辯護人  許智勝律師
上列上訴人，因被告違反毒品危害防制條例案件，不服臺灣基隆
地方法院95年度訴字第56號，中華民國95年4 月28日第一審判決
（起訴案號：臺灣基隆地方法院檢察署94年度偵字第1422號，並
經同署移送併辦：95年度偵字第2411號），提起上訴，本院判決
如下：
    主  文
原判決撤銷。
甲○○連續販賣第一級毒品，累犯，處無期徒刑，褫奪公權終身
。
扣案第一級毒品海洛因陸包（驗餘淨重拾捌點伍玖公克），沒收
銷燬之，扣案分裝袋壹包、磅秤壹個、包裝袋陸個（總重貳點柒
捌公克），均沒收。販賣第一級毒品海洛因所得財物新臺幣柒萬
元，均沒收，如全部或一部不能沒收時，以其財產抵償之。
    事  實
一、甲○○前於民國（下同）85年間，因違反麻醉藥品管理條例
    案件，經台灣基隆地方法院以85年度易字第284 號判處有期
    徒刑十月確定，另因妨害自由案件，經本院以85年度上易字
    第1005號判處有期徒刑三月確定，並經本院裁定應執行有期
    徒刑十一月確定。又因違反麻醉藥品管理條例案件，經台灣
    基隆地方法院以85年度易字第977 號判處有期徒刑八月確定
    ，另因違反肅清煙毒條例案件，經本院以86年上訴字第 739
    號判處有期徒刑三年三月確定，經本院裁定應執行有期徒刑
    三年八月確定。上開多案接續執行，於85年8 月20日執行，
    87年12月29日假釋出監，復於假釋期間，因施用毒品經觀察
    、勒戒而撤銷假釋，於89年7月1 日再度入監，執行殘刑1年
    11月29日，至91年6 月29日執行完畢，猶不知悔改。其綽號
    為「萬枝」（臺語發音），明知海洛因係毒品危害防制條例
    所規定之第一級毒品，不得非法持有、販賣，竟意圖營利，
    並基於販賣第一級毒品海洛因之概括犯意，自92年10月間之
    某日起，在不詳地點，以不詳價格，向姓名年籍不詳成年人
    販入數量不詳海洛因；或於93年9 月初某日，在臺北縣新莊
    市○○路附近，以新臺幣（下同）15萬元價格，向綽號「阿
    弟」（臺語發音）成年男子，販入第一級毒品海洛因37.5公
    克（相當於每錢3.75公克海洛因1萬5千元）；除其中少量，
    供己施用，大部分分別於下列時地，以下列價格，連續19次
    出售予吳瑞國、陳家輝、陳嘉濠、丁○○、丙○○五人資以
    牟利，19次交易所得，金額總計70000元：
(一)自92年10月間某日起至92年11月間某日止，在基隆市○○街
    不詳住處，或在基隆市○○街不詳住處，或在基隆市○○路
    不詳住處，以每半錢7000元至8000元不等價格，先後三次出
    售各3000元海洛因（各次份量約五分之一錢不等）予吳瑞國
    ，交易金額總計為9000元。
(二)自92年12月間某日起至93年3 月中旬某日止，在基隆市○○
    街住處，或在基隆市○○路住處，以每半錢10000 元之價格
    ，先後四次出售各5000元之海洛因（各次份量約四分之一錢
    ）予陳家輝，交易金額總計為20000元。
(三)自93年2月間某日起至93年3月間某日止，在基隆市○○路安
    定派出所對面一帶，或在基隆市○○街碼頭新村里民大會堂
    附近，以每包5000元價格，先後五次各出售海洛因各一包予
    陳嘉濠，交易金額總計為25000元。
(四)於93年9月4日凌晨3時許、93年9月6日上午11時許、93年9月
    6日晚間11時27分許、93年10月8日某時，在基隆市○○路老
    大公廟附近，以每包海洛因2000元價格，先後四次出售海洛
    因各1包予丁○○，交易金額總計為8000元。
(五)於93年9月2日12時許、9月4日16時34分、9月5日20時16分，
    在基隆市老大公廟附近，以每包（重約0.3或0.4公克）海洛
    因各4000元、2000元、2000元價格，先後三次出售海洛因各
    1包予丙○○，交易金額總計為8000元。
二、檢察官因下列線索查悉上情，並主動指揮員警偵辦：
(一)員警先後於92年11月18日凌晨2時40分許、93年1月12日晚間
    10時許，在基隆市○○街199號、基隆市○○路176-1 號4樓
    吳瑞國租住處執行搜索，並當場查扣吳瑞國所有第一級毒品
    海洛因4包（驗餘淨重6.01公克）、海洛因2包（驗餘淨重1.
    1 公克），吳瑞國並於自己所涉販毒案件審理時，主動供出
    甲○○乃其毒品上源之事實。
(二)陳家輝因甲○○某次販賣海洛因純度低劣，認定甲○○有心
    以假貨匡騙，並進而強盜甲○○住處財物以資洩恨，嗣經警
    循線查獲，陳家輝主動供出其強盜緣由暨甲○○為其海洛因
    供應上源之事實。
(三)陳嘉濠曾於自己施用毒品案件審理時，主動供述甲○○乃其
    毒品上源，檢察官因執行公訴蒞庭職務而獲悉上情，遂本其
    職權，針對甲○○平日所使用「0000000000」行動電話門號
    （上開行動電話門號雖係甲○○持用，然不能證明係甲○○
    個人申辦或個人所有，且未據扣案，未宣告沒收），核發93
    年8月31日乙○清慎聲監字第000147 號通訊監察書，員警本
    此監聽內容，報請檢察官核准後，向法院聲請核發93年9 月
    15日93年度聲搜字第1038號搜索票，於93年9 月17日上午11
    時30分許持上開搜索票，前往基隆市○○路115號2樓甲○○
    另址住處執行搜索，當場起獲甲○○93年9 月初向「阿弟」
    販入後，供自己施用暨對外販賣營利所剩餘第一級毒品海洛
    因6包（毛重21.15公克；驗餘淨重18.59 公克，空包裝袋總
    重2.78公克），暨扣得甲○○所有供販賣海洛因用之分裝袋
    1包及電子磅秤1個。嗣並循監聽內容，查獲丁○○亦曾以「
    0000000000」行動電話門號撥打甲○○持用「0000000000」
    行動電話門號，向甲○○聯繫，以購買海洛因供己施用。
(四)警方依93年8 月31日乙○清慎聲監字第000147號通訊監察書
    等調查，查悉上開9月2日、4日、5日販賣海洛因予丙○○之
    事證。
三、案經臺灣基隆地方法院檢察署檢察官自動檢舉偵查起訴，暨
    由該署檢察官移送本院併辦。
    理  由
壹、證據能力：
一、足以證明本案犯罪事實之證據：
(一)證人吳瑞國、陳家輝、陳嘉濠、丁○○四人，均經原審傳訊
    到院，證人魏進芳亦經本院傳喚作證，並依法具結後，踐行
    證人詰問程序，是彼等於審理時所證，當有證據能力，極為
    明確。被告選任辯護人固主張證人吳瑞國、陳家輝、陳嘉濠
    、馬仲仁、丁○○，於檢察官偵查中所證，及證人陳嘉濠、
    馬仲仁、丁○○三人於警詢之所證，具屬證人於審判外陳述
    ，應無證據能力云云。惟按，被告以外之人於審判外之言詞
    或書面陳述，除法律有規定者外，不得作為證據；被告以外
    之人於偵查中向檢察官所為之陳述，除顯有不可信之情況者
    外，得為證據；被告以外之人於檢察事務官、司法警察官或
    司法警察調查中所為之陳述，與審判中不符時，其先前之陳
    述具有較可信之特別情況，且為證明犯罪事實存否所必要者
    ，得為證據；被告以外之人於審判中有下列情形之一，其於
    檢察事務官、司法警察官或司法警察調查中所為之陳述，經
    證明具有可信之特別情況，且為證明犯罪事實之存否所必要
    者，得為證據：一死亡者。二身心障礙致記憶喪失或無法陳
    述者。三滯留國外或所在不明而無法傳喚或傳喚不到者。四
    到庭後無正當理由拒絕陳述者。刑事訴訟法第159條第1項、
    第159條之1第2項、第159條之2、第159條之 3，分別定有明
    文。所謂「顯有不可信性」、「特別可信性」，係指陳述是
    否出於供述者之真意、有無違法取供情事之信用性而言，故
    應就偵查或調查筆錄製作之原因、過程及其功能等項加以綜
    合觀察，據以判斷傳聞證據是否「非顯不可信」或「有特別
    可信之情況」，倘可據以認定其任意性暨信用性俱無疑慮者
    ，即可例外賦予「證據能力」，俾其成為法院審判時之適格
    證據資料；換言之，「證據能力」所強調者，實乃其作為認
    定被告犯罪證據之資格，此與其內容究否足以證明被告犯罪
    之「證明力」，尚有層次差別，不容混為一談。經查：
  1.關於證人吳瑞國、陳家輝、陳嘉濠、馬仲仁、丁○○五人，
    於偵查中向檢察官所為之歷次陳述：
    (1)按，現行刑事訴訟法修正採行改良式當事人進行主義，於
      採嚴謹證據法則之餘，酌採英美法傳聞法則理論，以保障
      當事人之反對詰問權，但仍基於證據資料愈豐富，愈有助
      於實體上真實發現之理念，及兼顧現階段實務運作之需要
      ，於本法增設第159條之1至第159條之5關於傳聞證據例外
      適格之規定，是自修法精神以言，尚非許被告或辯護人得
      以任憑己意，空言爭辯警詢、偵查筆錄及其相關文書資料
      ，一概不具證據能力。準此，本法第159條之1第2 項規定
      ：「被告以外之人於偵查中向檢察官所為之陳述，除顯有
      不可信之情況者外，得為證據」，自應與第一項所定：「
      被告以外之人於審判外向法官所為之陳述，得為證據」，
      接續觀察，亦即第一項所定關於在法官面前作成供述證據
      ，因係於公開審判之法庭活動下取得，其任意陳述之信用
      性足認有確定保障，乃賦予證據能力；第二項所定在檢察
      官面前作成供述證據，因受偵查不公開之限制，非在公開
      法庭活動下為之，但衡諸我國現今實務運作情形，檢察官
      概多能遵守程序正義，且不致違法取供，是其可信性當屬
      極高，故此，除有顯不可信情況，原則上自均得作為證據
      。申言之，所稱「顯有不可信之情況」，即指關於檢察官
      取供程序，已經明顯違背程序規定，超乎正常期待，而無
      可信任者而言。是判斷偵查中供述證據之證據適格，尤應
      以該供述作成之客觀條件及環境，例如陳述人於陳述時之
      心理狀態是否健全、有無違法取供情事，是否出於陳述者
      之真意所為之供述，作為判斷之依據，乃屬程序上證據能
      力信用性之問題，尚與實質上其陳述內容是否真實可採之
      證明力憑信性有間（參照最高法院94年度臺上字第4665號
      判決意旨）。亦即，所指「顯有不可信」者，乃無待進一
      步調查，從卷證本身作形式上觀察，一望即可就其陳述予
      以發現不可信之存在而言，此除主張其為不可信之一方，
      即主張其不可信積極存在之一方應予證明或該供述者本身
      所指明者外，其為法院依職權所發現者，亦有其適用。
    (2)經法院核閱相關卷證資料，證人吳瑞國、陳家輝、陳嘉濠
      、馬仲仁、丁○○五人，於檢察官偵訊時，均曾經檢察官
      命為具結，此有各該證人結文在卷可考；參之證人吳瑞國
      、陳家輝、陳嘉濠、丁○○於原審，亦不否認其上開偵訊
      筆錄出於任意，暨觀察相關偵訊筆錄記載內容，具未見檢
      察官在偵查中，有何違法取供而不具信用性情事，則上揭
      供述「任意性」及「信用性」，自形式上觀察，實均已足
      供擔保。被告選任辯護人經原審於95年4 月19日審判期日
      當庭明確曉諭後（原審卷397 頁），除一再空言爭執上揭
      偵訊筆錄證據能力，即不曾具體指明所主張「不可信積極
      存在之事實」究為何者，更未曾就所指之「不可信」提出
      證明或指出足可證明方法，嗣於本院亦未具體主張，則其
      任憑己意，空言爭辯上揭偵訊筆錄之證據能力，自係顯與
      刑事訴訟之修法精神相悖，洵無可取，從而，證人吳瑞國
      、陳家輝、陳嘉濠、馬仲仁、丁○○五人於偵查中所證，
      均「非顯不可信」，並應依刑事訴訟法第159條之1第二項
      規定，例外賦予其證據適格之地位，認其具有證據能力，
      而得作為本案之證據。
  2.關於證人陳嘉濠、丁○○二人於警詢所證：
    (1)按，被告以外之人於檢察事務官、司法警察官或司法警察
      調查中所為之陳述，與審判中不符時，其先前之陳述具有
      較可信之特別情況，且為證明犯罪事實存否所必要者，得
      為證據，此即英美法所謂之「自己矛盾供述」，即其先前
      陳述必須是司法警察（官）本於此項身分之職務上權限，
      依法偵查犯罪而開始調查，被告以外之人於此所為之陳述
      ，始足當之；設倘僅為行政調查，則尚不在此列。又被告
      以外之人於審判中「到場」，然其前因檢察事務官、司法
      警察（官）本於職務權限調查犯罪案件所為陳述，苟與其
      後在審判中之所陳不符，原則上，固應認其不具證據能力
      ；惟倘其先前陳述（即在檢察事務官、司法警察、司法警
      察官面前所為之陳述），具有較可信之特別情況，且為證
      明犯罪事實存否所必要者，即具備「可信性」及「必要性
      」兩項傳聞法則例外之要件者，則始例外賦予其先前陳述
      證據適格之地位，認得以之作為本案審判之證據。所指「
      與審判中不符」，包括其陳述自身前後之不符（其前甚為
      詳細，於後則簡略，亦屬於此），及與審判中其他證據相
      齟齬，導致關於「主要事實」應為相異認定者而言。是此
      之「不符」，自係指實質不符之陳述而言，是與主要事實
      無關之僅一字一句之不符，固不論矣，即使為一部不符，
      然倘該不符者係屬可分，亦應認為僅此一部之不符，有本
      條之適用，而非可藉此擴及其先前陳述之全部範圍。所指
      「較可信之特別情況」，則係指與審判中陳述互為比較之
      結果，其先前之陳述存在「可信之特別情況」者而言，故
      其僅係「相對之特別可信」，而尚未至「絕對之特別可信
      」之程度。
    (2)法院核閱相關卷證資料，並就證人陳嘉濠、丁○○於警詢
      陳述時之「外部情況」（即其陳述之際所附隨外部之情事
      ）予以觀察，證人陳嘉濠、丁○○二人於警詢中均曾堅詞
      指證被告即為渠等取得海洛因之毒品上源，乃於原審時，
      則一致翻異改稱：未曾向在庭被告購買海洛因云云（證人
      陳嘉濠部分，參見原審卷120 頁；證人丁○○部分，參見
      原審卷122至124頁），由是以觀，其陳述自身之前後矛盾
      ，顯然已足可導致本案「待證事實（主要事實）」之相異
      認定；即以起訴之犯罪事實為中心，證人陳嘉濠、丁○○
      於警詢所證，實乃本案主要事實存在或不存在之證明，兼
      以經原審傳訊結果，本案顯亦無從再就同一陳述者即證人
      陳嘉濠、丁○○取得相同證言，是此項「不符」，當已核
      與刑事訴訟法第159條之2所揭櫫「被告以外之人於檢察事
      務官、司法警察官或司法警察調查中所為之陳述，與審判
      中『不符』」，且「為證明犯罪事實存否所必要者」相合
      ，是其「必要性」之具備，即不待贅言。
    (3)又證人陳嘉濠、丁○○於原審，均未曾就員警係違法取供
      乙節，有如何具體之主張，且亦均不否認上開警詢筆錄之
      出於任意；參諸如事實欄二之（三）所載破獲經過，顯見
      ，證人陳嘉濠、丁○○警詢所證，或係肇始於證人陳嘉濠
      因自己施用毒品另案審理之主動供述，或係肇始於員警按
      諸上開監聽內容查悉本案梗概後之供述，則以渠二人供述
      之事出於突然，相較於原審時已有預見之所證，其應係尤
      不具有計劃性、動機性或感情性等變異因素在內客觀陳述
      ；兼以證人陳嘉濠、丁○○於原審時，均係於被告在庭情
      況下具結作證，且被告所涉販賣第一級毒品之法條罪名，
      復係法定本刑為「死刑」或「無期徒刑」重罪，則自人性
      角度而為觀察，無論證人陳嘉濠、丁○○與被告交情如何
      ，又是否憚於被告日後報復，客觀上自已難期待證人陳嘉
      濠、丁○○猶能毫無隱暪並據實陳述。況且，被告自94年
      6月9日起，即以另案受刑人之身分進入「基隆監獄」服刑
      至今，此有臺灣高等法院被告前案紀錄表暨在監在押全國
      紀錄在卷可考，而證人丁○○、陳嘉濠二人，嗣亦分別於
      其警詢證述（93年8月4日、93年10月8 日）以後之94年11
      月25日、94年12月30日起，以另案受刑人身分，先後進入
      「基隆監獄」服刑迄今，此觀諸卷附證人丁○○、陳嘉濠
      之臺灣高等法院被告前案紀錄表暨在監在押全國紀錄自明
      ，則被告及證人陳嘉濠、丁○○，經原審於95年3 月15日
      開庭提訊以前，顯亦不乏在「基隆監獄」內碰面之機會，
      則證人丁○○、陳嘉濠因業已遭污染，即因在監所遭被告
      威脅、利誘，始被迫於審判中故為與先前相異之陳述，或
      因在監所與被告通謀，始故意支吾其詞或顧左右而言他等
      種種可能，自均屬無可排除。從而，證人陳嘉濠於93年8
      月4日警詢所證、證人丁○○於93年10月8日警詢之所證，
      較之渠二人嗣於原審時之證述內容，當係具有「較可信之
      特別情況」。換言之，證人陳嘉濠、丁○○警詢所證之「
      可信性」之具備，當亦堪認定。茲被告選任辯護人經原審
      於95年4 月19日審判期日當庭明確曉諭後，雖仍空言爭執
      上揭警詢筆錄之證據能力，然其既未指明不具「必要性」
      或「可信性」之具體情事，復未曾就所指「必要性」或「
      可信性」之欠缺，提出證明或指出足可證明方法，於本院
      亦未具體主張，則其任憑己意，空言爭辯上揭警詢筆錄之
      證據能力，自無可取，是證人陳嘉濠、丁○○二人於警詢
      中之所證，均「非顯不可信」，並應依刑事訴訟法第159
      條之2 規定，例外賦予其證據適格之地位，認其具有證據
      能力，而得作為本案之證據。
  3.關於證人馬仲仁、丙○○於警詢之所證：
    (1)證人馬仲仁業於94年4 月25日死亡，此有臺灣基隆地方法
      院檢察署相驗屍體證明書可佐（1422號偵查卷一第83頁）
      ；且此項因證人死亡而無從直接審理之原因，並已無可回
      復，是法院自已無從再就同一陳述者即證人馬仲仁取得其
      相同內容之證言。參諸證人馬仲仁於警詢所證，均係本案
      主要事實存在或不存在之證明，則其「為證明犯罪事實存
      否所必要者」，事甚灼明；兼以被告迭次自陳其與證人馬
      仲仁，要屬素不相識，因認證人於警詢所證，亦應依刑事
      訴訟法第159條之3規定，例外賦予其證據適格之地位，而
      認其具有證據能力，得以作為本案之證據，被告選任辯護
      人於本院否認該供述，具有證據能力，難以採取。
    (2)證人丙○○於95年1 月14日警訊供稱，雖與監聽內容相符
      ，但其經檢察官及本院先後傳喚，均未到庭，被告及選任
      辯護人，就其警詢筆錄證據能力，復有爭執（參見本院卷
      107頁），本院查無刑事訴訟法第159條之1至之5例外情形
      ，則其警詢筆錄，自難認有證據能力。
(二)關於卷附監聽譯文：
  1.94年度偵字第1422號偵查卷二第45至47頁監聽譯文：
    (1)此部分監聽譯文，實乃員警對「0000000000」行動電話門
      號所監聽之對話內容；且觀此譯文所載，「0000000000」
      行動電話門號之監錄時間係始於93年7月24日凌晨3時9分4
      秒，終於93年9月14日下午3時22分。惟經核閱相關之臺灣
      士林地方法院93年8 月19日士檢明監續字第000268號通訊
      監察書（1422號偵查卷二第48頁）、臺灣士林地方法院93
      年8 月11日士檢明監續字第000254號通訊監察書（1422號
      偵查卷二第49頁），上開行動電話門號經核准之通訊監察
      時間，或係自93年8月20日上午10時起至93年9月17日上午
      10時止；或自93年8 月11日上午10時起至93年9月9日上午
      10時止，足見，上開譯文所載監錄內容，其部分監錄時間
      顯已逾越上揭通訊監察書所據以核准之監聽時間（就本案
      卷證資料以觀，恐有無票監聽之虞）。
    (2)為釐清此部分監聽是否合法，原審受命法官於95年2 月15
      日行準備程序時，諭請檢察官儘速補正相關通訊監察書之
      缺漏（原審卷45、46頁），乃迄本案審結為止，一概未見
      檢察官曾依式補正或提出合理說明（茲檢察官雖曾於95年
      3月1日審理時當庭提出通訊監察書數紙，然其內容，實與
      原偵查卷附之通訊監察書並無二致，則其未依式補正，其
      理自明），則上開監聽側錄之範圍，究否為公務員依法定
      程序所取得之證據資料，自客觀以言，當尤堪啟人疑竇，
      故此，法院自應認定逾越上揭通訊監察書核准時間範圍之
      監聽側錄，核屬公務員違法所取得之證據（即認定此部分
      乃無票監聽）。又此部分之監聽側錄，既查有如前所述之
      無票監聽之疑慮（即1422號偵查卷二第45頁正面），雖其
      餘監聽側錄之時間，尚與前揭通訊監察書所載期間相符（
      即1422號偵查卷二第45頁背面至第47頁背面），然此事實
      ，當尤無足排除該通訊監察書，實乃檢察官本於前述無票
      監聽譯文內容所據以核發之可能，為顧全人權保障暨人民
      對司法公平、公正之信賴，爰排除其證據適格之地位，並
      宣示此部分之證據資料，不得作為本案審判證據（原審卷
      397頁）。
  2.93年度他字第212號偵查卷8至16頁；同卷19至24頁；94年度
    偵字第1422號偵查卷一第39頁、第41頁、第43頁、第45頁、
    第47頁、第188頁、第189頁、第191頁、第192 頁、第195頁
    、第198頁、第199頁、第202至205頁監聽譯文：
    (1)按，偵查犯罪機關依法定程序監聽之錄音，如已踐行調查
      證據程序，固非不可採為認定犯罪事實之基礎，此觀刑事
      訴訟法第165條之1第2 項之規定自明。又監聽錄音製作之
      譯文，如僅為偵查犯罪機關單方面製作，而被告或訴訟關
      係人對其真實性復有爭執，法院自應依上開規定勘驗該監
      聽之錄音踐行調查證據之程序，以確認該監聽錄音譯文之
      真實性，定其取捨，不得逕以該監聽錄音譯文，採為認定
      被告有罪之基礎（參照最高法院93年度臺上字第6510號判
      決意旨）。即警察機關對犯罪嫌疑人依法監聽電話所製作
      之通訊監察紀錄譯文，為該監聽電話錄音之「派生證據」
      ，若被告對該通訊監察紀錄譯文有所爭執，而就監聽電話
      錄音帶又無直接播放勘驗之困難，在未辨明該監察紀錄譯
      文之真正時，自不能遽以該通訊監察紀錄譯文採為論罪之
      基礎（參照最高法院94年度臺上字第1270號判決意旨）。
      準此以言，是項監聽譯文倘係公務員（員警）依法定程序
      而取得，被告或訴訟關係人就其真實性復無爭執（即不否
      認譯文所載對話內容之真實無偽），法院並曾依刑事訴訟
      法第165條第1項規定，踐行證據調查之法定程序，向被告
      宣讀或告以要旨，則其自得採為認定被告有罪之基礎，有
      證據能力。
    (2)上揭通訊譯文，實乃員警依93年8 月31日乙○清慎聲監字
      第000147號、93年10月1 日乙○清慎聲監續字第000165號
      、94年2 月23日乙○清慎聲監續字第000038號通訊監察書
      （1422號偵查卷一第20至25頁；原審卷92至97頁）所監聽
      側錄；且其各該監聽側錄時間，亦未逾越上揭通訊監察書
      所核准監聽之期間範圍，並與法律規定相符，兼以經原審
      對被告宣讀結果，亦未見被告或辯護人就其真實性，有何
      爭執（原審卷41頁、403至404頁），參諸上開說明，因認
      此部分監聽譯文，有證據能力，得採為認定被告有罪基礎
      ，而為本案審判之適格證據。
(三)關於93年9月17日搜索扣案之相關證物：
    扣案第一級毒品海洛因6 包（毛重21.15公克；驗餘淨重18.
    59公克，空包裝總重2.78公克）、分裝袋1包及電子磅秤1個
    ，乃員警自93年9 月17日上午11時30分起至同日上午12時10
    分止，持原審於93年9 月15日核發93年度聲搜字第1038號搜
    索票，在基隆市○○路115號2樓被告住處搜索查獲，為被告
    所不否認，並經原審職權核閱93年度聲搜字第1038號搜索案
    卷無訛，且有上開搜索票（1422號偵查卷二第50頁；同卷52
    頁背面）、基隆市警察局搜索扣押筆錄（1422號偵查卷二第
    11至13頁；同卷53、54頁）在卷可稽。兼以法院觀其搜索形
    式，亦查無瑕疵可指，因認本案搜索之執行，於法無違，是
    扣案證物當亦具有證據能力，而得作為本院認定被告犯罪之
    證據資料。
二、彈劾證據（非可直接證明本案犯罪事實之證據）：
  1.按，證人或被告之陳述有部分前後不符，或相互間有所歧異
    時，究以何者為可採，法院得本其自由心證予以斟酌，非謂
    一有不符或矛盾，即應認其全部均為不可採信，苟其本事實
    之陳述，若果與真實性無礙時，則仍非不得予以採信（參照
    最高法院92年度臺上字第1961號判決意旨），為辨明證人或
    被告之前後不符或歧異之陳述，究以何者與真實無礙，除有
    賴經驗法則及論理法則，尚不免就其他補強證據予綜合判斷
    ，乃至仰賴證人或被告在本案或另案歷次陳述，據以彈劾、
    憑斷其間真偽。
  2.茲證人鍾志斌、陳國松、馮志強、江念祖、洪再興等五人，
    因辨明證人吳瑞國、陳家輝歷次不符或矛盾證述，究以何者
    與真實無礙之必要，曾經原審傳訊並命之於具結後陳述，是
    無論自任何角度觀察，證人鍾志斌、陳國松、馮志強、江念
    祖、洪再興五人，於原審時所證，當有其證據能力（惟彼等
    在本案所證者，實與被告販賣毒品之事實無涉，而僅為法院
    憑以彈劾證人吳瑞國、陳家輝前後不符或歧異陳述，究應以
    何者與真實無礙之依據）；即證人李曜助、陳禹金、朱漢翔
    、沈熒雪於吳瑞國販毒另案偵查中之所證，乃至證人吳瑞國
    於其自己販毒案件（臺灣高等法院93年度上訴字第3068號、
    原審93年度訴字第221 號）以被告身分在警詢、偵查及法院
    審理時所為陳述（包括吳瑞國自白檢舉狀）、證人丁○○、
    陳嘉濠於其個人施用毒品案件（原審93年度訴字第713 號；
    原審93年度訴字第352 號），以被告身分於警詢、偵查及法
    院審理所為陳述、證人陳家輝於其強盜案件（臺灣高等法院
    93年度上訴字第3277號、原審93年度訴字第378 號）以被告
    身分於警詢、偵查及法院審理所為陳述，祇以「非」用以直
    接證明本案被告販賣毒品之事實，並經原審於審判期日踐行
    適法證據調查程序（原審95年4 月19日審判筆錄），核其自
    仍不失為「本院辨明證人吳瑞國、陳家輝、陳嘉濠、丁○○
    之前後不符或歧異之陳述，究以何者與真實無礙」，所得據
    引參考資料。
貳、事實之認定：
一、訊據上訴人即被告（下稱被告）甲○○，固不否認曾於93年
    9 月初某日，在臺北縣新莊市○○路附近，向綽號「阿弟」
    成年男子，以15萬元價格，購入第一級毒品海洛因37.5公克
    ，暨扣案海洛因6 包（毛重21.15公克；驗餘淨重18.59公克
    ，空包裝總重2.78公克），即其本次購入後所剩份量等情，
    惟矢口否認有前揭販賣毒品犯行，並先後辯稱：其為圖享有
    毒品價格優惠，才會以大量採購方式，向「阿弟」一次購入
    海洛因37.5公克。其大量購買海洛因，不過是為一己施用之
    目的，其並無前揭販賣海洛因予吳瑞國等人之犯行云云。
二、經查：
(一)被告向「阿弟」販入海洛因37.5公克之初，其主觀上究否係
    意在出售所販入之海洛因資以營利？即被告向「阿弟」販入
    海洛因37.5公克，究係為供一己之單純施用，抑或兼有轉售
    圖利之目的？
  1.員警於93年9月17日上午11時30分許，持原審93年9月15日93
    年度聲搜字第1038號搜索票，至基隆市○○路115號2樓被告
    住處執行搜索，當場起獲甲○○甫於93年9 月初向「阿弟」
    販入後所剩餘之第一級毒品海洛因6包（毛重21.15公克；驗
    餘淨重18.59公克，空包裝總重2.78 公克），暨扣得甲○○
    所有，供販賣海洛因用之分裝袋1包及電子磅秤1個。此據原
    審職權調取93年度聲搜字第1038號搜索案卷核閱無訛，並有
    上開搜索票（1422號偵查卷二第50頁；同卷52頁）、基隆市
    警察局搜索扣押筆錄（1422號偵查卷二第11至13頁；同卷第
    53、54頁）、扣押物品清單（1422號偵查卷二第16頁）、法
    務部調查局93年11月10日調科壹字第320002378 號鑑定通知
    書（1422號偵查卷二第23頁）在卷可稽，且據被告供承無誤
    ，此觀諸被告於警詢暨檢察官偵查中，一再供稱：扣案海洛
    因是我於93年9 月初之某日，在臺北縣新莊市○○路路邊某
    處，以15萬元之價格，向「阿弟」購入海洛因37.5公克以後
    所剩餘之份量；至扣案分裝袋1包及電子磅秤1個，則是我自
    己或我託他人幫我買的（被告所涉施用毒品另案93年度毒偵
    字第1761號偵查卷第5至8頁、第32頁；1422號偵查卷二第14
    頁背面）等語自明。
  2.被告否認上開販賣毒品犯行，或供稱「因為我不想常出去買
    毒品，所以每次我都會買37.5公克左右供自己使用，為方便
    攜帶及控制使用量，我都會將之分裝成小包，至於磅秤是我
    怕使用過量用來控制每天的使用量的」（被告所涉施用毒品
    另案93年度毒偵字第1761號偵查卷第7 頁），或供稱「海洛
    因21.15公克‧‧‧都是我自己要用的，分裝袋1大包是我用
    來分裝以方便攜帶的，電子秤1 個用來控制施用的量」（被
    告所涉施用毒品另案93年度毒偵字第1761號偵查卷第32頁；
    1422號偵查卷二第14頁背面）。檢察官遂按兵不動，並指揮
    員警繼續佈線監聽，藉以搜集被告販賣毒品其他事證；其間
    ，因被告查獲後所採集尿液檢體，經送請檢驗結果，呈毒品
    代謝物陽性反應，檢察官遂先以被告施用毒品為由，對被告
    提起公訴，經原審以93年度訴字第750 號刑事判決判處被告
    「連續施用第一級毒品，累犯，處有期徒刑三年；又連續施
    用第二級毒品，累犯，處有期徒刑十月，應執行有期徒刑三
    年九月」。被告以原審量刑過重為由，檢察官則以原審就被
    告其餘施用毒品犯行未及併案審酌，提起上訴，經本院以94
    年上訴字第322 號刑事判決撤銷改判確定。有臺灣高等法院
    被告前案紀錄表在卷可稽，並經原審職權調取該案之相關卷
    證核閱無誤，且有原審93年度訴字第750 號、臺灣高等法院
    94年度上訴字第322號刑事判決正本各1件在卷可考。
  3.被告有上述施用第一級毒品海洛因之慣行，但查：
  (1)「0000000000」號行動電話門號，乃被告個人所持有使用（
    惟不能證明係被告以自己名義申辦，亦不能證明係被告所有
    之物，未據查扣在案），業據被告坦承在卷（1422號偵查卷
    一第87頁；原審卷41頁）。又扣案證物經員警於93 年9月17
    日搜索查獲以後，檢察官曾指揮員警對被告持用之「000000
    0000」行動電話門號繼續佈線監聽（93年8 月31日乙○清慎
    聲監字第000147號通訊監察書，1422號偵查卷一第20、21頁
    ），果監聽側錄得「影射毒品交易及被告甫因搜索查獲致暫
    無海洛因可資對外販賣」之如下對話（他字第212 號偵查卷
    20、21頁）：
    綽號「莊仔」之姓名年籍不詳男子，於93年9月17日晚間6
      時20分以「0000000000」行動電話門號播打被告所持用之
      「0000000000」行動電話門號：
      莊仔：大阿？
      阿妹：（即被告妻子陳亭雯）
            中午被抓走了，東西都被搜走了。
    綽號「文牆」之姓名年籍不詳男子，於93年9月17日晚間8
      時21分以「0000000000」行動電話門號撥打被告所持用之
      「0000000000」行動電話門號：
      文牆：拿一個「四、一」（指購買四分之一錢的海洛因）
            啦。
      被告：我被抓走了，6萬元交保（應係1萬元之誤），東西
            都被搜走了。
    綽號「阿男」之姓名年籍不詳男子，於93年9月19日晚間7
      時32分以「00000000」電話撥打被告所持用「0000000000
      」行動電話門號：
      阿男：兄，我要拿2千元還你（指購買2千元的海洛因）。
      被告：我今天（應係93年9 月17日之誤）被抓走了，出事
            了，你懂嗎？
      阿男：好。
    綽號「基賢」之姓名年籍不詳男子，於93年9月19日晚間7
      時32分以「0000000000」行動電話門號撥打被告所持用之
      「0000000000」行動電話門號：
      基賢：我等一下叫我小弟找你啦，他要幼齒的（指購買毒
            品），我小弟，你應該知道他叫小龍。
      被告：哪個小龍？
      基賢：仙洞那個瘦瘦高高的。
      被告：我認識嗎？他在哪裡？
      基賢：他現在在仙洞那裡，在痛苦。
      被告：在仙洞痛苦？
      基賢：我叫他打給你，他身上有錢。
      被告：我前2天才出事，都沒有了。
    綽號「小古」姓名年籍不詳男子，於93年9 月20日晚間11
      時36分以「0000000000」行動電話門號撥打被告所持用之
      「0000000000」行動電話門號：
      小古：兄仔，你現在還有沒有在做生意（指販賣海洛因）
            ？
      被告：我前幾天才出事。
      小古：我現在人很痛苦，看你還有沒有，一點給我。
      被告：我連一滴都沒有，我人也不在基隆。
    經原審對被告提示上揭監聽譯文並告以其內容要旨，被告
      亦不否認相關對話內容，或係出自其本人之口，或出自其
      妻子陳亭雯（綽號阿妹）之口無誤（原審卷41 頁、403頁
      、404 頁）。據此以觀，被告辯稱向「阿弟」購入海洛因
      37.5公克只不過是為一己施用之目的云云，已屬可疑。
  (2)法院細稽被告施用毒品另案相關卷證，被告經員警搜索查獲
    以後，曾於警詢暨檢察官偵查中，一再供稱「我大約是從三
    個月前（即約93年6 月間）開始施用海洛因，每次都大約以
    捲煙的方式使用0.05公克左右，每天約施用2至3次」（被告
    施用毒品另案93年度毒偵字第1761 號偵查卷8頁）、「海洛
    因我是摻在香煙裡面吸食，平均一天抽2至3支香煙的量，且
    一支香煙所混摻海洛因的量為0.05公克」（即93年度毒偵字
    第1761號偵查卷32頁；1422號偵查卷二第14頁背面）等語。
    依被告施用頻率推算，被告於93年9 月初甫向「阿弟」購入
    海洛因37.5 公克，實可大約分別摻入750支香煙以內（計算
    式：37.5/0.05=750），並可持續供被告施用長達 250到375
    不等之日數（計算式：750/2【每日抽2支】=375 ；750/3【
    每日抽3支】=250） 。然衡諸海洛因乃市價不斐，復易於受
    潮而難以長期囤放，尤以臺灣地區氣候潮濕，扣案海洛因白
    色粉末（粉狀物質）更易潮解變質，兼以業經政府公告明令
    查禁，則自客觀以言，倘係為供一己之施用，就令大量購入
    可以獲得少量之價差優惠，衡情，被告亦應不至僅為此蠅頭
    小利，即甘受海洛因可能潮解變質終至不堪施用之損失，或
    甘冒日後恐遭檢警查緝之風險，而一次購入海洛因37.5公克
    加以囤積藏放！是被告辯稱其此舉與轉售圖利目的無關云云
    ，即與常情乖違。
  (3)被告既甫於93年9月初，始購入海洛因37.5公克，則以每日3
    支暨每支0.05公克之施用劑量換算，截至93年9 月17日為警
    搜索查獲時止，經被告用罄海洛因份量，亦應不至超過2.55
    公克（計算式：0.05x3 x17=2.55） ；倘被告辯稱係供一己
    施用云云屬實，則員警於93年9 月17日在被告住處搜索查扣
    之海洛因，其毛重最少亦應有34.95公克（計算式：37.5-2.
    55=34.95），始能與被告所陳之海洛因施用頻率相互稽合，
    但本案經搜索查獲之海洛因份量，其毛重竟僅為21.15 公克
    ，有相當於13.8公克海洛因於短短10餘日內不翼而飛（計算
    式：34.95-18.59=13.8），若謂當此期間，被告全無轉售海
    洛因以圖利之行為，則本案所餘之海洛因份量，又何以竟能
    短少至此？況且，被告既係微量施用（每次大約0.05公克）
    ，則其已鮮有藉助電子磅秤秤其重量需求，兼以被告既自陳
    係將海洛因摻入香煙內點燃後以口鼻吸食其霧化白煙，則其
    自亦毫無備置大量分裝袋之必要。本案除海洛因6 包（毛重
    21.15公克；驗餘淨重18.59 公克）外，尤有分裝袋1包及電
    子磅秤1 個查扣，勾稽以觀，實已堪認被告向「阿弟」一次
    購入海洛因37.5公克之目的，絕非僅係單純為供一己之施用
    ；且扣案電子磅秤及分裝袋備置，亦絕非如被告所稱，僅係
    為「方便攜帶及控制其每日海洛因之施用劑量」而已。
  4.綜上所述，因認被告在向「阿弟」販入海洛因37.5公克之初
    ，即有伺機出售海洛因資以營利之目的；換言之，被告向「
    阿弟」販入海洛因37.5公克，縱令併有供一己施用之目的，
    然其亦必兼有轉售以資圖利之意圖，極為明確。
(二)被告有無如事實欄之所載，前後19次販賣海洛因予吳瑞國、
    陳家輝、陳嘉濠、丁○○、丙○○五人，資以營利行為：
  1.被告販賣海洛因予吳瑞國（事實欄一之（一）之所示）：
    吳瑞國曾自92年10月某日起至92年11月間某日止，在基隆市
    ○○街、健民街、安一路等被告租住處，以每半錢7 千元至
    8千元不等價格，先後三次各向被告購入3千元海洛因之事實
    ，業據證人吳瑞國於檢察官偵查中結證明確（1422號偵查卷
    二第19頁）。證人吳瑞國於原審翻異前詞，改稱：我既不認
    識在庭被告，也未曾向在庭被告購買毒品；我雖曾供稱被告
    乃我毒品上源，然此實係肇因自我於93年1月間，因自己所
    涉之販毒另案遭收押禁見，其間，與我同舍房的人犯（該人
    姓名我已遺忘）曾經對我告稱，「供出上游可以減刑、交保
    」，該人並曾主動提供「甲○○」年籍資料給我，我為圖能
    在該案中獲邀減刑寬典暨達成交保目的，才會對被告為上開
    不實之指證云云。但查：
  (1)法院為究明吳瑞國於原審時，證稱「為圖能獲邀減刑寬典暨
    達成交保目的，才會對被告為不實指證」等節，曾職權調取
    該案相關卷證（臺灣基隆地方法院檢察署94年執字第 288號
    ）；經核閱結果，證人吳瑞國係因自己所涉販毒案為警查獲
    ，始於該案偵審中，以「被告」身分，一再供稱本案被告甲
    ○○乃其毒品上源，此觀諸本案起訴卷證影印自吳瑞國販毒
    案件自白檢舉狀（1422號偵查卷二第75、76頁）、偵訊筆錄
    （1422號偵查卷二第81至82頁、85頁）、警詢筆錄（1422號
    偵查卷二第90頁）所載內容自明。惟查，證人吳瑞國雖曾因
    該販毒案件，自93年1 月15日起遭收押禁見（臺灣基隆看守
    所）；然自93年2 月25日起，即因另案觀察勒戒強制戒治之
    執行，而經撤銷羈押，且截至94年1 月28日以「受刑人」身
    分入監服刑時止，證人吳瑞國概未以該販毒案件「在押被告
    」身分重新執行羈押，此據原審查核證人吳瑞國之臺灣高等
    法院被告前案紀錄表暨在監在押全國紀錄表無訛，是吳瑞國
    於該案停止羈押並經移送觀察勒戒及強制戒治，已不具該案
    「在押被告」身分以後，猶迭有指證本案被告即其毒品上源
    言行，此觀之該案經檢察官起訴而繫屬法院以後，吳瑞國在
    該案受命法官於93年5 月28日行準備程序時，仍係一再堅稱
    「我是跟甲○○買一級毒品海洛因1錢16000元」（1422號偵
    查卷二第122 頁背面）等語自明。況且，該案件準備程序筆
    錄，並曾經原審當庭提示予證人吳瑞國確認無訛（原審卷82
    頁）。勾稽以觀，證人吳瑞國於原審所稱為求達成另案交保
    目的，始一再濫指被告販毒云云，即有可疑。
  (2)又吳瑞國所涉販毒案件，經原審審結以後，以93年度訴字第
    221 號刑事判決，就吳瑞國販賣第一級毒品海洛因犯行判處
    有期徒刑九年六月，並在該案判決理由中明確記載「吳瑞國
    雖於偵查中供出毒品來源，惟現尚未破獲，仍在偵辦中，而
    無從依毒品危害防制條例第17條規定減刑意旨」；復為吳瑞
    國收受上開刑事判決以後所明知。此觀之證人吳瑞國於原審
    時證稱：「（有無收到法院93年度訴字第221 號刑事判決？
    ）有。」、「（93年度訴字第221 號刑事判決書記載你不符
    合供出上源之減刑條件，是否清楚？）我知道」（原審卷82
    頁）等語自明。乃吳瑞國就其所供毒品來源不符減刑條件業
    已瞭然於胸之情形下，猶在該案上訴二審開庭審理時向承審
    法官堅稱其毒品來源即本案被告，此亦經原審本院當庭提示
    該案二審筆錄予證人吳瑞國確認無誤（原審卷83頁）。互核
    以觀，證人吳瑞國於原審時所稱為能獲邀減刑寬典，始一再
    濫指被告販毒云云，自亦足啟人疑竇。實則，證人吳瑞國固
    係因自己所涉販毒案件為警查獲，始於該偵審中，以「被告
    」身分，一再供稱本案被告甲○○乃其毒品上源；惟吳瑞國
    所涉販毒案件，經本院以93年度上訴字第3068號刑事判決，
    就其販賣第一級毒品海洛因之犯行判處有期徒刑九年六月後
    ，因檢察官及吳瑞國未提起上訴而於94年2月1日判決確定。
    是倘證人吳瑞國果係基於己身利益，始在己身所涉販毒另案
    一再濫指被告為其毒品上源，然自94年2月1日起，證人吳瑞
    國應已失其誣指被告之目的。況且，證人吳瑞國在上開販毒
    案件，既係以「被告」身分而為指證，則就令其所指不實，
    核亦與偽證罪名渺不相涉，是證人吳瑞國當亦無為維護己身
    利益而續以構陷之必要；兼以被告與證人吳瑞國彼此間，亦
    查無故舊恩怨之可指（被告為撇清己責，一再表示不認識吳
    瑞國，參見原審卷40、409 頁），則自客觀以言，證人吳瑞
    國當亦無續以設詞攀誣之動機。乃證人吳瑞國猶於上開販毒
    案件確定以後之94年4 月22日，在檢察官偵查中，結證為前
    開不利於本案被告之證述內容（1422號偵查卷二第19頁），
    據此推敲，實已足認證人吳瑞國於原審時翻異改稱：伊為獲
    邀減刑寬典暨達成交保目的，始對本案被告為不實指證云云
    ，顯係昧於事實，洵無足採。
  (3)證人吳瑞國因另案遭收押禁見在臺灣基隆看守所之期間（自
    93年1月15日起至93年2月24日止），曾與吳瑞國同房收容之
    人犯僅江念祖、曾信棟、馮志強、洪再興、陳國松五名，此
    據原審職權向臺灣基隆看守所函查屬實，並有臺灣基隆看守
    所95年3月16日基所戒字第0950800140B號公函、臺灣基隆看
    守所傳真到院之收容人申購三聯單、各舍房人員清冊可考（
    原審卷136至144頁）。經原審據以傳訊結果，除證人曾信棟
    經傳未到，證人江念祖、馮志強、洪再興、陳國松一致結稱
    ：我確實曾與吳瑞國一同被收容在基隆看守所南舍第8 號禁
    見舍房，但當時並沒有與吳瑞國深談，故此，我對吳瑞國被
    羈押禁見的詳細原因並不知情，亦不曾對吳瑞國宣稱「供出
    毒品上源可以減刑」等語。況且，我既不認識在庭被告甲○
    ○，亦未聽聞甲○○或「萬枝」其人，遑論以其實際居住處
    所轉知吳瑞國，使吳瑞國得以藉此謊稱甲○○即其毒品上源
    而獲得交保或減刑等語（原審卷240至243頁）。證人曾信棟
    雖未曾到庭，然被告與證人曾信棟彼此間，素不相識，更無
    恩怨糾葛，亦據被告自陳在卷（原審卷240 頁）；兼以被告
    並不否認其與到庭證人江念祖、馮志強、洪再興、陳國松四
    人彼此間，要屬素不相識，且毫無故舊恩怨可指，則自客觀
    以言，證人曾信棟、江念祖、馮志強、洪再興、陳國松又何
    來利用證人吳瑞國設詞攀誣被告之動機、目的？且又何能詳
    為轉知同房人犯即證人吳瑞國有關被告之年籍資料暨其販賣
    毒品之梗概？遑論進而以此建議證人吳瑞國藉濫指被告為其
    毒品上源以圖其交保或減刑利益之可言！據此，自堪認證人
    吳瑞國於原審時翻異改稱：我先前所以在我自己的販毒另案
    中，宣稱「甲○○是我的毒品上游」，實乃肇因自我於93年
    1 月間之收押禁見期間，與我同舍房的人犯（該人姓名我已
    遺忘）曾經對我告稱「供出上游可以減刑及交保」，該人並
    且主動提供「甲○○」其人年籍資料給我云云，俱非實在，
    且適足以反徵吳瑞國在原審時曲意迴護被告之動機。
  (4)證人吳瑞國有施用第一級毒品海洛因慣行，此觀證人吳瑞國
    之前案紀錄表自明；又證人吳瑞國曾因販賣第一級毒品海洛
    因予陳禹金、沈熒雪等人，而經本院以93年度上訴字第3068
    號刑事判決判處有期徒刑九年六月確定，除據原審職權核閱
    該案卷證無誤，並有證人陳禹金、沈熒雪偵訊筆錄在卷可佐
    （1422號偵查卷二第64至67頁），且為證人吳瑞國所不否認
    。職此，無論是為圖一己施用，抑為遂其「調貨」、「轉賣
    」（即先買入再售出）之目的，證人吳瑞國必均有毒品供應
    上源。兼以法院參諸證人吳瑞國歷次所指之被告販賣海洛因
    情節（包括證人吳瑞國以「被告」身分在販毒另案中所為陳
    述），無論其販賣細節（時間、地點、價金、次數、聯絡方
    式等），乃至被告其人之姓名、年籍等各項資料，無一不具
    體詳細；雖其歷次所陳，或礙於時間經過而未至「一字不差
    」，然其猶能前後相互稽合，諸如：證人吳瑞國在販毒另案
    之原審受命法官行準備程序時，陳稱「我是跟甲○○買一級
    毒品海洛因1錢16000元」（1422 號偵查卷二第122頁背面）
    等語，核與證人吳瑞國於本案偵查中證稱「每半錢7000元至
    8000元不等之價格」等情節，尚屬相合；證人吳瑞國在販毒
    另案偵查中陳稱「我從92年10月開始跟甲○○買海洛因，剛
    開始我是向他買來自己用，到了11月我為了自己賺錢就開始
    自己賣」（1422號偵查卷二第85頁）等語，與證人吳瑞國於
    本案偵查中結稱「我是自92年10月某日起，至92年11月間某
    日止，向被告購買海洛因」等情節，亦互相吻合。據此勾稽
    以觀，證人吳瑞國於檢察官偵查中證稱其係自92年10月某日
    起至92年11月間某日止，在基隆市○○街、健民街、安一路
    等被告租住處，以每半錢7千元至8千元不等之價格，先後3
    次向被告購入3000元至5000元不等海洛因（1422號偵查卷二
    第19頁）等語，當係出於其己身經歷，且與事實相符，而堪
    採取。
  (5)本案雖因證人吳瑞國於原審時翻異，兼以被告否認販賣毒品
    犯行，致法院無從究明證人吳瑞國於偵查中所指，先後三次
    向被告購入3000元至5000元不等海洛因確實次數，暨其歷次
    確實金額。然觀之證人吳瑞國之上開證述內容，尤可見證人
    吳瑞國向被告購買海洛因之次數，必不至少於三次，且其歷
    次買賣金額，亦不至低於3000元，據此，本於「罪證有疑，
    利歸被告」之證據法則，爰職權認定證人自92年10月某日起
    至92年11月間某日止，在基隆市○○街、健民街、安一路等
    被告租住處，均係以半錢7000元至8000元不等之價格，先後
    三次向被告購入3000元之海洛因（即每次販賣海洛因之份量
    ，約「五分之一錢」不等）；據此推算，被告與證人吳瑞國
    買賣海洛因之歷次交易金額總計應為9000元（計算式：3000
    x3=9000）。
  2.被告販賣海洛因予陳家輝（事實欄一之（二）之所示）：
    陳家輝自92年12月間某日起至93年3 月中旬某日止，在基隆
    市○○街、安一路等被告租住處，以每半錢10000 元價格，
    先後四次向被告購入5000元之海洛因。此業據證人陳家輝於
    檢察官偵查中結證無訛（1422號偵查卷二第17頁）。陳家輝
    於原審時翻異改稱：因被告報警訴究我另案強盜犯行在先（
    本案被告甲○○為該強盜案之被害人），我為圖報復，同時
    為求箝制被告，才會故意誣指被告販毒云云。但查：
  (1)法院首觀證人陳家輝到庭之所證，證人陳家輝就其與被告間
    之互動往來，乃至選擇被告住處強盜財物之原因，雖係證稱
    ：我是在強盜被告財物以前大約1、2個月左右，才經由友人
    李子豪的介紹而認識被告，其間，我僅曾與李子豪共同前往
    被告住處約1、2次，我因聽說被告在賭博，認為他家必定有
    錢，所以才會起意到被告住處強盜財物云云（原審卷87頁）
    。然證人陳家輝同時結稱：被告並非開設賭場，我所指賭博
    ，只不過是一般朋友在玩13支或大老二，至於我本人只是單
    純到場看熱鬧，他們每次輸贏，最少100元至200元不等，最
    多則是1000元至2000元不等（原審卷87、88頁）云云。則自
    證人陳家輝所證賭博規模以觀，客觀上實已難與「備置大量
    流動資金」產生合理之聯想，遑論進而誘發一般人前往被告
    住處強盜財物之決意！又證人陳家輝於原審時，雖或證稱：
    我僅曾與李子豪共同前往被告住處2 次，但李子豪的輸贏如
    何，我一概不知道，因為我每次一到被告住處，便會先在廁
    所內施打海洛因，繼而在被告住處客廳沙發睡覺云云（原審
    卷88頁）。然觀其所證，證人陳家輝與被告應不熟稔（證人
    陳家輝僅曾陪同李子豪前往被告住處2 次，且均未曾參與在
    場之賭博），惟果若如此，證人陳家輝又何能放心如斯，在
    陌生環境任意施打毒品並倒頭大睡？何況，證人陳家輝縱因
    礙於與被告本人，乃至與在場人，彼此間俱無深交，而不便
    參與現場賭博或對現場財物過份關注，惟證人陳家輝既「因
    風聞被告賭博」，而起意「至被告住處強盜」，則按諸常情
    ，證人陳家輝尤應藉此機會詳加觀望或推敲現場環境，俾其
    日後強盜被告住處財物遂行，乃猶反其道而行，在被告住處
    施用毒品並隨處倒頭大睡，則其於本院審理所證內容之前後
    矛盾及不合邏輯，實已事甚灼明。
  (2)法院為究明陳家輝於原審時證稱「係因自己所涉另案強盜犯
    行而故意誣指被告販毒」等各節，曾職權調取該案相關卷證
    ；經核閱結果，證人陳家輝係因自己所涉強盜另案為警查獲
    ，始於該案偵審中，以「被告」身分，一再供稱被告甲○○
    （本案被告乃該強盜案件之被害人）為其毒品上源，惟就其
    強盜甲○○住處財物（時間：93年3 月25日）緣由，則係一
    再陳稱：在該強盜案發生以前，我即曾數度向甲○○購買毒
    品，甲○○亦曾因沈迷於電玩，而向我質借現款；嗣我毒癮
    再度發作，乃又苦無資金，適逢甲○○欠款未償，我遂向甲
    ○○提出抵銷要求，詎甲○○不僅未清還欠款，更聲稱「他
    沒有足可向毒品供應上游取貨的充裕資金」，我迫於無奈，
    只好再度籌集資金俾向甲○○購買毒品，豈料，甲○○本次
    竟拿假貨騙我，故此，我才會與我朋友鍾志斌相偕前往甲○
    ○住處強盜財物等語。此有影印自證人陳家輝強盜另案自述
    狀在卷可考（原審卷380至384頁），並曾經法院當庭提示予
    證人陳家輝確認無訛（原審卷395 頁）。證人陳家輝為自圓
    其說，就此聲稱：我當時是為了打官司云云；惟經隔離訊問
    結果，證人鍾志斌即夥同證人陳家輝至甲○○住處強盜財物
    之共犯，亦曾於原審時到庭結證略以：因陳家輝對我說甲○
    ○欠他錢不還，更拿假貨（毒品）騙他，我才會在陳家輝的
    提議下，於93年3 月25日上午10時，與陳家輝共同持玩具手
    槍到甲○○住處強盜財物云云（原審卷388、389頁），核其
    此部分所證，與證人陳家輝當庭之所陳相符（原審卷 393頁
    ）。由是以觀，證人陳家輝早在夥同證人鍾志斌共赴被告住
    處強盜財物以前，即迭有對外（證人鍾志斌）宣稱「甲○○
    欠錢不還」暨「甲○○拿假貨（毒品）騙人」言行；換言之
    ，證人陳家輝有關本案被告販賣毒品言行，實非在上開強盜
    案件發生以後之首見。據此推敲，證人陳家輝指證被告販賣
    毒品之動機，無論究係出於何者，然其絕非如證人陳家輝於
    原審時之所稱，係肇始於強盜另案之披露暨箝制甲○○目的
    ；且尤足徵證人陳家輝於原審時改口稱：因被告報警訴究我
    另案強盜犯行在先，我為圖報復，同時為求反制，才會故意
    誣指被告販毒云云之不實，及其曲意迴護被告動機。
  (3)證人陳家輝有施用第一級毒品海洛因慣行，此觀證人陳家輝
    之前案紀錄表所載自明；為求一己之施用，證人陳家輝應有
    其毒品供應上源。又證人鍾志斌雖未親見聞證人陳家輝所指
    之販毒情節，然觀之證人鍾志斌到庭結證：我確實曾於93年
    3 月25日上午10時許，夥同陳家輝至甲○○住處強盜財物；
    且我2 人強盜所得財物，除現金大約110000元，並有安非他
    命9兩（1兩1包，共計9包）及海洛因1兩（1包）；當時，甲
    ○○及在場人等，均業經我方二人分持玩具手槍暨以繩索綁
    縛手部方式，限制、掌控渠等行動自由，是以，當陳家輝質
    問甲○○毒品藏放所在時，甲○○也只能叫他女友陳亭雯拿
    機車鑰匙帶我下樓，從他機車置物箱內取出安非他命9兩（1
    兩1包，共計9包）及海洛因1兩（1包）；又因我本人也有施
    用海洛因及安非他命的習慣，所以，我可以確定我與陳家輝
    當日強盜所得者，確實有我所指的海洛因及安非他命在內；
    事後，我與陳家輝除朋分上開現金花用，我並朋分得安非他
    命2兩（2包；即我先前因該案為警查獲時，我在警詢中所稱
    之70公克）及海洛因大約三分之一包（即我先前因該案為警
    查獲時，我在警詢中所稱之10.5公克）；又依我施用毒品的
    經驗判斷，海洛因10.5 公克，其市價大約60000元上下不等
    ，至於我所分得之海洛因10.5公克，則係經我施用2、3個星
    期以後始行告罄等節（原審卷389至392頁），尤見被告確係
    隨時備有足可對外出售海洛因份量。被告雖迭稱證人鍾志斌
    所證不實云云，然查，上開強盜案件發生以前，證人鍾志斌
    與被告彼此間，要屬素不相識，此據證人鍾志斌敘明在卷，
    並為被告所不否認，自常理以言，被告與證人鍾志斌除上開
    強盜案件以外，應無故舊恩怨之可指；至證人鍾志斌雖業因
    該強盜案件致遭判刑確定，然觀諸證人鍾志斌經原審提示上
    開強盜案件之檢察官偵訊筆錄時（證人鍾志斌於該案偵查中
    ，係陳稱：【當天從何人身上搶到毒品？】毒品是放在桌上
    ，我們把錢拿走後，就順手把桌上的毒品一起帶走），猶曾
    證述：「應該以我今日所言為準，因為當時在偵查中甲○○
    有到庭作證，當時我們見甲○○沒有指證我們搶他，所以我
    們便說毒品是在桌上拿的，因為當時在場的人不止甲○○一
    人，所以我們認為說毒品是桌上拿的，不會直接與甲○○扯
    上關係」等語（原審卷392、392之 1頁），顯見證人鍾志斌
    實亦未因此即對被告萌生報復惡念，因認其到庭所證內容，
    當為可採。
  (4)再徵諸證人陳家輝證稱向被告購買海洛因之時間（自92年12
    月間某日起至93年3 月中旬某日止），實亦核與證人陳家輝
    「遭甲○○持假貨誆騙，致約同鍾志斌前往甲○○住處強盜
    財物」之時間（93年3 月25日）相互吻合。因認證人陳家輝
    雖係因自己所涉強盜另案為警查獲，始指證：被告曾自92年
    12月間某日起，至93年3 月中旬某日止，在基隆市○○街、
    安一路等租住處，以每半錢10000 元之價格，先後四次對之
    販賣5000元至10000元不等之海洛因（1422 號偵查卷二第17
    頁）等語，然此當係出於其己身經歷，並與事實相符，而尤
    非虛設杜撰之詞可比。再者，本案因證人陳家輝於審理時之
    翻異，兼以被告否認販賣毒品犯行，致法院無從究明陳家輝
    於偵查中所指，先後四次向被告購入5000元至10000 元不等
    海洛因之確實次數，暨其歷次確實金額；惟觀之證人陳家輝
    之上開證述內容，實尤可見證人陳家輝向被告購買海洛因之
    次數，必不至少於四次，且其歷次買賣金額，亦不低於5000
    元，據此，本於「罪證有疑，利歸被告」證據法則，爰職權
    認定證人自92年12月間某日起至93年3 月中旬某日止，在基
    隆市○○街、安一路等租住處，均係以每半錢10000 元價格
    ，先後四次向被告購入5000元之海洛因（即每次販賣海洛因
    之份量，約「四分之一錢」不等）；據此推算，被告與證人
    陳家輝買賣海洛因之歷次交易金額總計應為20000 元（計算
    式：5000x4=20000）。
  3.被告販賣海洛因予陳嘉濠（事實欄一之（三）之所示）：
  (1)證人陳嘉濠除於警詢中證稱：我曾於93年3 月間，在基隆市
    ○○路「安定派出所」對面，或在基隆市○○街「碼頭新村
    」里民大會堂附近，向被告甲○○即綽號「萬枝」者，購買
    5000元至10000元不等海洛因（1422 號偵查卷一第5至9頁）
    等語。並曾於檢察官偵查中結稱：我從去年農曆過年（即93
    年2月）開始，直至3 月份（93年3月）為止，曾以每包5000
    元價格，或以每包10000 元之價格，先後4、5次向「萬枝」
    其人購買海洛因；「萬枝」並沒有告訴我所購買海洛因份量
    ，我自己也不清楚其重量如何；又我所稱販賣海洛因給我的
    「萬枝」，其大約50年次，身高則約160 公分，住基隆市○
    ○路330號3樓（1422號偵查卷一第65頁）；我前後買過5、6
    次海洛因（1422號偵查卷一第93頁）等語。勾稽以觀，堪認
    證人陳嘉濠所指證者，無非係其自93年2月間某日起至93年3
    月間某日止，或在基隆市○○路安定派出所對面一帶，或在
    基隆市○○街碼頭新村里民大會堂附近，以每包（份量不詳
    ）5000元價格，或以每包（份量不詳）10000元價格，先後5
    次向被告購入海洛因等節。
  (2)證人陳嘉濠於檢察官偵查中及原審時，雖為迴護被告而改稱
    ：我不認識在庭被告甲○○；我之前指證向「萬枝」購買海
    洛因之情節，固均屬事實，惟販賣海洛因給我的「萬枝」，
    實非在庭被告甲○○其人云云（1422號偵查卷一第64、93頁
    ；原審卷120 頁）；被告亦飾詞辯稱：其綽號並非「萬枝」
    云云（1422號偵查卷一第87頁）。然查：
    被告雖飾詞稱「我的名字就是萬基，沒有外號；我沒有被
      別人叫過『萬枝』」云云（1422號偵查卷一第87頁），然
      證人陳亭雯即被告妻子業於檢察官偵查中結稱：被告甲○
      ○綽號「萬枝」等語（1422 號偵查卷一第160頁）；兼以
      「萬枝」者誠乃「萬基」之臺語發音，且此復為一般通曉
      國、臺語發音之人所足可分辨，被告本人更曾於庭訊時，
      出現以國、臺語交替回答之舉（例如：原審受命法官於95
      年2 月15日行準備程序時，被告即曾答稱其毒癮發作時，
      係向綽號「于平」【臺語發音；音譯】、「慧萍」【臺語
      發音；音譯】者購買毒品，參見原審卷42頁；原審於95年
      3月1日審理，被告亦曾答稱其係經由綽號「不強」【臺語
      發音；音譯】友人介紹，始與證人陳家輝相互結識，參見
      原審卷89頁），由此足見，被告除應無辨識國、臺語發音
      之困難，且其就國、臺語發音轉以文字描述所顯現「字形
      」或「字義」差異，亦應具有相當認識，乃尤藉諸「萬枝
      」與「萬基」字形、字義，強辯其係「萬基」而非「萬枝
      」，則其飾詞情虛之舉，自已昭然。
    員警於證人陳嘉濠詢問程序結束前，曾對證人陳嘉濠提示
      被告甲○○之彩色相片，證人陳嘉濠據以辨識後，猶堅指
      其所證販毒之「萬枝」其人，確係被告甲○○無誤，此觀
      陳嘉濠93年8月4日警詢筆錄所載內容及其指認簽名暨按捺
      指印等情節自明（1422 號偵查卷一第8、10頁）。茲證人
      陳嘉濠嗣雖偽稱：我有說過這個話沒錯，當時我沒有說謊
      ，我說的是實話，員警拿甲○○的照片給我看時，我確實
      曾對員警說甲○○就是「萬枝」；但這可能是因為我當時
      剛進監獄，過於緊張，所以才會錯把照片所示之甲○○其
      人，當成販毒之「萬枝」其人云云（1422號偵查卷一第64
      、65頁；原審卷120、121頁）；然法院觀諸證人陳嘉濠之
      被告前案紀錄表暨在監在押全國紀錄表所載，證人陳嘉濠
      係於93年7月9日，首度以「受刑人」之身分入監，並俟94
      年8月8日假釋出監以後，再於94年12月30日以「受刑人」
      之身分入監（即證人陳嘉濠於93年8月4日製作警詢筆錄之
      時，確係在監服刑之受刑人無誤），惟在此之前，證人陳
      嘉濠即曾因施用毒品而二度進入臺灣基隆看守所附設勒戒
      處所執行觀察勒戒。易言之，證人陳嘉濠於93年7月9日以
      「受刑人」身分入監服刑以前，並非全無相類於受刑之「
      人身受拘束經驗」。兼以證人陳嘉濠於93年8月4日製作警
      詢筆錄並據以指認被告甲○○販毒之時間，距其入監服刑
      之時間（93年7月9日），實已相隔約莫一月，且員警所欲
      取供者，復非有關證人陳嘉濠己身之犯行，則就令證人陳
      嘉濠果因環境轉換而曾有不適，諒亦早已克服無礙，而尤
      不至於製作警詢筆錄之時，仍處於緊張狀態，遑論因而為
      錯誤指認！
    被告販賣海洛因予證人陳嘉濠之事實，實係肇始於陳嘉濠
      於己身所涉施用毒品案件審理時，曾以「被告」身分主動
      供稱：「（毒品來源？）一個50年次，男的，身高160 公
      分，叫『萬枝』，住基隆市○○路330號3樓，開一部豐田
      香檳，1600CC，有時是自己拿下來賣給我，有時是他女朋
      友叫『阿妹』拿下來賣給我，地點都是在安定派出所斜對
      面，或者碼頭新村里民大會堂門口賣給我。（你跟他買幾
      次？）今年農曆過年（即93年2月間）到今年3月間，一共
      買了好幾次，大概有5、6次。（一次買多少？）海洛因每
      次買5000、10000 ，海洛因共買5、6次」等語，此有該案
      之審判筆錄可佐（原審93年度訴字第352號刑事卷宗93年7
      月19日審判筆錄第3、4頁），並為證人陳嘉濠所不否認。
      觀諸上開內容，除尚不涉及「萬枝」其人照片或本人指認
      ，其餘情節，莫不與證人陳嘉濠於93年8月4日之警詢所證
      ，乃至其歷次偵查所證相符；據此，實已堪認證人陳嘉濠
      對「萬枝」其人之年籍特徵描述，絕非係出自於員警取供
      之誘導。且徵諸證人陳嘉濠對「萬枝」其人年籍特徵描述
      之細緻，亦足見證人陳嘉濠對「萬枝」顯然必有相當程度
      認識，而尤非一時緊張或情緒緊繃即可能錯認。兼以本案
      觀諸被告甲○○陳稱：「阿妹」是我老婆，本名陳亭雯；
      基隆市○○路330號3樓是陳亭雯的房子，我有在該處住過
      ，也有一輛豐田香檳色的自小客車（1500CC），我的身高
      介於158公分至160公分間（1422號偵查卷一第87頁）等語
      ；證人陳亭雯亦證稱：我與被告甲○○是夫妻，我的綽號
      叫「阿妹」（1422 號卷一第159頁）等語，尤足見陳嘉濠
      所指「萬枝」其人，除本案被告甲○○外，實已別無其他
      可能，從而，證人陳嘉濠指證販賣海洛因「萬枝」，確屬
      本案被告甲○○無誤。
  (3)本案雖因證人陳嘉濠於原審時翻異，兼以被告否認販賣毒品
    犯行，致本院無從究明證人陳家輝於偵查中所指，先後五次
    或以每包（份量不詳）5000元之價格，或以每包（份量不詳
    ）10000 元之價格向被告購買海洛因之確實次數，暨其歷次
    確實金額，惟觀之證人陳嘉濠上開證述內容，實尤可見證人
    陳嘉濠向被告購買海洛因次數，必不至少於五次，且其歷次
    買賣金額，亦不至低於5000元，據此，本於「罪證有疑，利
    歸被告」之證據法則，爰職權認定證人自93年2 月間某日起
    至93年3 月間某日止，或在基隆市○○路安定派出所對面一
    帶，或在基隆市○○街碼頭新村里民大會堂附近，均係以每
    包（份量不詳）5000元價格，先後五次向被告購入海洛因各
    1 包；據此推算，被告與證人陳嘉濠買賣海洛因之歷次交易
    金額總計應為25000元（計算式：5000x5=25000）。
  4.被告販賣海洛因予丁○○（事實欄一之（四）之所示）：
  (1)證人丁○○於警詢中證稱：我共與綽號「萬枝」之男子交易
    過5 次，每次均是由我先撥打「萬枝」「0000000000」行動
    電話門號與「萬枝」聯絡，再約定交易地點，以2000元價格
    向「萬枝」購買約0.2 公克海洛因施用；我向「萬枝」購買
    海洛因的時間大約是在93年9 月，當時，我每隔2、3日便會
    與「萬枝」交易1 次，交易地點則都是在基隆市○○路一段
    的老大公廟附近等語（1422號偵查卷一第13頁）。又於檢察
    官偵查中結稱：我大約是在93年9 月間，開始向甲○○買第
    一級毒品海洛因施用；我前、後約與甲○○交易過3至5次，
    交易地點都是在基隆市○○路的老大公廟附近，至於交易價
    金有時是1000元，有時則是2000 元，海洛因份量則為0.2公
    克至0.4公克不等等語（1422 號偵查卷一第53、54頁）；嗣
    檢察官當庭播放監聽錄音帶，與證人丁○○逐筆確認，證人
    丁○○則結稱：我曾自93年9月4日起，至93年10月8 日止，
    在基隆市○○路老大公廟附近，向甲○○購買過4 次海洛因
    ；其中，最後1次即93年10月8日那次，因為我正好在老大公
    廟附近遇到甲○○，所以我便以2000元向甲○○購買海洛因
    1 包；其餘各次，我大部分均是事先以「0000000000」行動
    電話門號與甲○○聯絡購買海洛因之事宜等語（1422號偵查
    卷一第169至171、183至185頁）。勾稽以觀，堪認證人丁○
    ○所指證者，無非係被告販賣海洛因之事實。
  (2)證人丁○○於原審時雖翻異前詞，改稱：被告並未販賣毒品
    給我；我之前指證被告販毒，無非係被告曾在外散佈我施用
    毒品的消息，致我因而遭法院判處罪刑確定，並經家人趕出
    家門，為此，我才會故意在偵查中證稱被告販毒，我的用意
    是要報復被告云云（原審卷122至125頁）。然查：
    細稽證人丁○○歷次證述內容，證人丁○○於94年2 月16
      日警詢（1422號偵查卷一第11至14頁），及94年4 月20日
      檢察官偵查（1422號偵查卷一第53至55頁）指證被告販賣
      海洛因以後，旋於94年12月5 日檢察官偵訊時，首度翻異
      ，並砌詞改稱：在庭被告甲○○，並非販賣海洛因給我的
      「萬枝」，實則，「萬枝」另有其人云云（1422號偵查卷
      一第151 頁）；嗣檢察官命被告庭外暫候，並當庭播放監
      聽錄音俾向證人丁○○確認，證人丁○○遂改稱：「萬枝
      」就是到庭被告甲○○；我在警局及之前偵查中指證有關
      甲○○販賣海洛因之情節，均屬真實，剛剛因為甲○○就
      站在我旁邊，並曾指示我不要亂講，我怕他將來會報復，
      才會改口為上開陳述；事實上，沒有另外一個「萬枝」，
      我所指販賣海洛因的「萬枝」，一直都是到庭被告甲○○
      無誤（1422號偵查卷一第152、153頁）；我會怕甲○○，
      因為甲○○很兇，而且我們現在都在基隆監獄服刑，我怕
      甲○○會在監獄裡面打我等語（1422 號偵查卷一第170頁
      ）。觀諸證人丁○○於檢察官偵查中之翻異行止，則證人
      丁○○於原審時，因畏懼在庭被告日後對之施以報復，始
      翻異前詞之可能，即無可排除。
    員警依據93年8月31日乙○清慎聲監字第000147 號通訊監
      察書（1422號偵查卷一第20、21頁；核准時間自93年9月1
      日上午10時起，至93年9 月30日上午10時止），對被告持
      用之「0000000000」行動電話門號進行側錄監聽，於監聽
      過程，果監錄得下列對話內容：
      I證人丁○○於93年9月4日凌晨3 時15分以「0000000000
        」行動電話門號撥打被告所持用之「0000000000」行動
        電話門號，其對話內容如下（他字第212 號偵查卷11頁
        ；1422號偵查卷一第188、202頁、204頁）：
        證人：兄仔。
        被告：你是誰？
        證人：我「阿男」。
        被告：喔，「阿男」怎樣？
        證人：兄仔，先「處理2000」，不要一直向你討，向你
              討，我也不好意思。
        被告：哭妖喔。
        證人：要去哪找你。
        被告：你人在哪。
        證人：我在街上。
        被告：我等一下就打給你啦。
        證人：兄仔，我難過得很。
        被告：我等一下就打給你了。
        證人：好。
      II證人丁○○於93年9月4日凌晨3時18分再度以「0000000
        000」 行動電話門號撥打被告所持用之「0000000000」
        行動電話門號，其對話內容如下：
        證人：喂，兄仔喔，「阿男」啊，我要去那找你。
        被告：你等一下我跟你說，你過10分鐘過來「老大公廟
              」。
        證人：哪裡？
        被告：「老大公廟」啦。
        證人：啊？
        被告：石山啦。
        證人：石山喔。
        被告：「老大公廟」這裡。
        證人：再10分鐘喔。
        被告：再10分鐘後再來啦。
        證人：好，好。
      III證人丁○○於93年9月4日凌晨3時24分三度以「0000000
        000」 行動電話門號撥打被告所持用之「0000000000」
        行動電話門號，其對話內容如下：
        證人：兄仔，我在「老大公廟」前等了喔。
        被告：好啦、好啦。
        證人：嗯。
      Ⅳ證人丁○○於93年9月6日上午11時39分以「0000000000
        」行動電話門號撥打被告所持用之「0000000000」行動
        電話門號，其對話內容如下（他字第212 號偵查卷12頁
        ；1422號偵查卷一第191、202至205頁）：
        證人：喂，兄仔。
        被告：你誰？
        證人：「阿男」、「阿男」，兄仔，「我先跟你處理20
              000」，好嗎？
        被告：我睡到現在。
        證人：嗯阿，我睡到現在。
        被告：我也睡到現在。
        證人：兄阿，不好意思，「我先跟你處理2000」，好嗎
              ？
        被告：過來再說，過來再說。
        證人：啊？
        被告：過來再說。
        證人：我去哪等你？
        被告：這裡啦。
        證人：喔，那個「老大公廟」那裡是嗎？
        被告：嗯阿。
        證人：喔，我馬上過去。
      Ⅴ證人丁○○於93年9月6日上午11時58分再度以「000000
        0000」行動電話門號撥打被告所持用之「0000000000」
        行動電話門號，其對話內容如下：
        證人：喂，兄阿喔。
        被告：嗯。
        證人：我到了。
        被告：好，你等一下。
        證人：好、好、好。
      Ⅵ證人丁○○於93年9月6日晚間11時27分以「0000000000
        」行動電話門號撥打被告所持用之「0000000000」行動
        電話門號，其對話內容如下（他字第212 號偵查卷宗12
        頁；1422號偵查卷一第191、203、205頁）：
        證人：喂，兄阿，「阿男」啦。
        被告：嗯。
        證人：幫我處理一個「四、一」好嗎？
        被告：好啦，好啦。
        證人：那多少？
        被告：啊？
        證人：多少？
        被告：到了再說，到了再說。
        證人：好啦，好啦，我在那等你，我到了喔，我馬上到
              ，我再3分鐘就到。
        被告：沒啦，你再10分鐘才出來，我才睡醒而已。
        證人：好，好。
    經檢察官當庭播放上開錄音內容予被告及證人丁○○辨識
      結果，被告及證人丁○○具不否認上開對話內容真實無偽
      （即彼等確有如上開監聽譯文所載對話內容；1422號偵查
      卷一第183頁）；證人丁○○並就上開3筆通話內容，逐筆
      解釋略以：「阿南」是我，「兄仔」是甲○○；「處理20
      00」，是指「我要向甲○○買2000元的海洛因」；「處理
      四、一」是指「我要向甲○○買四分之一錢的海洛因」；
      93年9月4日凌晨3時15分及凌晨3時24分的二通電話內容，
      是我打電話向甲○○表示要買2000元的海洛因，後來，我
      們約在基隆的老大公廟附近等，甲○○有拿1 包海洛因給
      我，我則當場給付海洛因價金2000元給甲○○；93年9月6
      日上午11時39分的通話內容，也是我打電話向甲○○表示
      要買2000元的海洛因，後來，我們約在基隆的老大公廟附
      近等，甲○○並有拿1 包海洛因給我，我亦當場付訖海洛
      因價金2000元給甲○○，但我只記得我們是當天完成交易
      ，至於完成交易的確實時間我則忘了；93年9月6日晚間11
      時27分的通話內容，亦是我打電話話向甲○○表示要買四
      分之一錢的海洛因，甲○○說10分鐘以後見面，後來，我
      們大約在通話結束10至20分鐘以後，在老大公廟附近碰面
      並當場完成交易，一樣是甲○○給我1 包海洛因，我給他
      現金2000元，所以，93年9月6日我與甲○○總共交易了二
      次沒錯，我是因為上午打電話向他買的海洛因才用了二次
      就已告罄，所以才會於當日晚上再度打電話向他購買海洛
      因施用。另我所持以撥打之「0000000000」行動電話，則
      是我向姓名年籍不詳，綽號「阿賓」之人所借（1422號偵
      查卷一第152、153、167、185頁）等語。
    被告雖辯稱：其並不知當時與其對話，究係何人，亦不知
      來人所指「處理2000」、「處理四、一」等語，究為何意
      云云（1422號偵查卷一第168至170頁）；並諉稱：「他們
      知道我與陳亭雯有施用海洛因，所以打電話向我要免費的
      毒品，但我怎麼可能給他」云云（原審卷404 頁）；證人
      丁○○於原審時亦迴護改稱：我確實曾撥打電話給被告，
      表示要向他購買海洛因施用，但被告每次都騙我，未實際
      販賣海洛因給我云云（原審卷122至126頁）。然查，細稽
      監聽譯文所載相關內容，無論任何時間，乃至任何來人電
      話，除未見被告就其所指「處理2000」、「處理四、一」
      等語，口出質疑，亦未見被告對話曾稍有遲滯頓挫，倘謂
      被告不解來人語意，則被告以應答之流暢，未免令人匪夷
      所思。另觀之證人丁○○致電被告要約購買毒品之次數，
      亦非僅止於上開數通對話而已，其間，更不乏被告明示其
      目前暫無海洛因貨源可資轉賣證人丁○○者，此觀卷附監
      聽譯文所載內容自明（1422號偵查卷一第203、第205頁）
      ，且經證人丁○○於檢察官偵查中逐筆確認其通話無誤（
      1422號偵查卷一第167、168頁），由此顯見，身為丁○○
      海洛因供應上源之被告，實無對證人丁○○謊稱有海洛因
      可資供應之必要，且益徵證人丁○○於原審時翻異前詞之
      所證，無非係在迴護被告，洵無可取。
  (3)依上開監聽側錄內容，勾稽證人丁○○於警詢、偵查之所證
    ，堪認證人丁○○曾先後於93年9月4日凌晨3時許、93年9月
    6日上午11時許、93年9月6日晚間11時27分許、93年10月8日
    之某時，在基隆市○○路老大公廟附近，以每包海洛因2000
    元代價，四次向被告購買海洛因，供己施用等情，極為明確
    ，要堪認定。證人丁○○於本院交互詰問所證（參見本院卷
    104至106頁），亦係迴護之詞，不足據為被告有利認定。
  5.被告販賣海洛因予丙○○（事實欄一之（五）之所示）：
  (1)依監聽之內容（參見併案95年偵字第1745號卷45至47頁，他
    字212號卷8至11頁），被告於9月2日、4日、5日，與丙○○
    電話中談論毒品買賣情事，極為明確，被告電話中所稱內容
    ，核與被告販賣毒品予丁○○之時間、地點、手法等情相符
    ，被告於本院審理時亦坦認該監聽內容，且承認認識丙○○
    等情在卷，可見該監聽內容所載，應與事實相符，自堪採為
    被告不利認定之證據。
  (2)被告雖於本院審理時，否認該對話即係交易毒品之買賣，並
    辯稱僅係丙○○向其詢問毒品之價格云云，且請求與丙○○
    對質云云，但證人丙○○經本院傳喚，並未到庭，惟依監聽
    內容，核與被告販賣毒品予丁○○之手法大致相同，該內容
    不僅有數量、價格之陳稱，更有交付地點之交談，本院因認
    該事證已明確，無待該證人到庭對質之必要。
(三)被告販賣海洛因予證人吳瑞國、陳家輝、陳嘉濠、丁○○、
    丙○○，其主觀營利意圖之認定：
  1.被告飾詞否認販賣第一級毒品海洛因以資圖利之犯行，兼以
    法院勾稽相關卷證結果，除「被告曾意圖營利，於93 年9月
    初之某日，以150000元價格，向綽號『阿弟』之成年男子，
    購入第一級毒品海洛因37.5公克」以外，被告其餘各次購入
    第一級毒品海洛因之時間、地點、對象及其價格，具無相關
    資料可供法院查考。惟按，販賣海洛因等毒品之行為，本無
    一定之公定價格，是其各次買賣價格，當亦各有差異，或隨
    供需雙方之資力、關係之深淺、需求之數量、貨源充裕與否
    、販賣者對於資金之需求如何即殷切與否，以及政府查緝之
    態度，進而為各種不同之風險評估，而為機動性調整，是其
    價格標準，自非一成不變。況且，販賣者從各種「價差」或
    「量差」或係「純度（如摻入葡萄糖等物）」謀取利潤方式
    ，或有差異，然其所圖利益之非法販賣行為目的，則屬相同
    ，並無二致。因之，販賣利得，除經行為人（被告）坦承，
    或其價量至臻明確，確實難以究其原委。但依一般民眾普遍
    認知毒品之非法交易，向為政府查禁森嚴，且重罰不寬貸，
    衡諸常情，倘非有利可圖絕無平白甘冒被重罰高度風險之理
    ，從而，舉凡其有償交易，除足反證其確另基於某種非圖利
    本意之關係外，通常尚難因無法查悉其買進、賣出之差價，
    而諉無營利之意思，或阻卻販賣犯行之追訴（參照最高法院
    87年臺上字第3164號判決意旨）。又販賣毒品所謂販賣行為
    ，係行為人基於營利之目的，而販入或賣出毒品而言。販賣
    毒品者，其主觀上須有營利之意圖，且客觀上有販賣之行為
    即足構成，至於實際上是否已經獲利則非所問。即於有償讓
    與他人之初，係基於營利之意思，並著手實施，而因故無法
    高於購入之原價出售，最後不得不以原價或低於原價讓與他
    人時，仍屬販賣行為。必也始終無營利之意思，縱以原價或
    低於原價有償讓與他人，方難謂為販賣行為，而僅得以轉讓
    罪論處（參照最高法院93年臺上字第1651號判決意旨）。
  2.被告迭指其與證人吳瑞國、陳嘉濠素不相識；與證人陳家輝
    、丁○○、丙○○則係交情普通（原審卷409 頁，本院審理
    卷），則以海洛因價格昂貴、取得不易性質，毒品交易又屢
    為政府檢警單位嚴予取締之犯罪，法律並就此懸有重典處罰
    ，則自客觀以言，倘無利可圖，被告自無屢屢為證人吳瑞國
    、陳家輝、陳嘉濠、丁○○、丙○○犯險取貨之意願。此觀
    被告陳稱：我毒品是錢買來的，當然不可能無償提供給他們
    施用等語自明（原審卷409 頁）。況且，觀諸扣案海洛因（
    員警於93年9月17日搜索查獲如上海洛因6 包）純度僅49.60
    %，此有法務部調查局93年11月10日調科壹字第320002378號
    鑑定通知書在卷可參（1422號偵查卷二第23頁），兼以本案
    亦查有顯非如被告所辯，係為「方便攜帶及控制其每日施用
    劑量」所備置之扣案磅秤及塑膠分裝袋，則被告在向「阿弟
    」購入海洛因以後，為圖得利益，自非全無添入雜質秤重分
    裝出售，以求降低其成本價格之可能，此對照證人陳家輝在
    強盜案件中曾一再聲稱：被告拿假貨（應係遭混摻入過多雜
    質所致）騙我等語，尤足顯明。據此，被告於販入、販出間
    ，應有相當利潤賺取，當堪認定。綜上所述，被告確有如事
    實欄所載，前後19次販賣海洛因予吳瑞國、陳家輝、陳嘉濠
    、丁○○、丙○○五人，資以營利之販賣行為，應甚明灼，
    洵堪認定。又其歷次交易金額總計為70000元（9000+20000+
    25000+8000+8000=70000元），亦甚顯然，洵堪認定。
(四)再查，依卷附監聽譯文所載，曾以被告持用「0000000000」
    行動電話門號與被告聯絡販賣第一級毒品海洛因之事宜者，
    雖非僅證人丁○○一人（本案證人吳瑞國、陳家輝、陳嘉濠
    ，據以向被告購買第一級毒品海洛因時間，均係於員警據檢
    察官核發通訊監察書實施監聽以前，是監聽譯文所載內容，
    自均與證人吳瑞國、陳家輝、陳嘉濠向被告購買海洛因事實
    無關）。然查，本案起訴部分除證人丁○○以外，檢察官並
    未究明其監聽譯文所載各該毒品交易對象之姓名、年籍，是
    本院自難據以傳訊查考其實際交易情節，遑論僅憑監聽譯文
    所示內容，逕認被告除如判決事實欄所載販賣海洛因營利犯
    行以外，尚有何其餘販賣第一級毒品海洛因之事實。依證人
    吳瑞國、陳家輝、陳嘉濠、丁○○之所證，暨卷附監聽譯文
    之所示，證人陳亭雯即被告妻子似或有代被告撥接電話聯絡
    之行為，或有代被告交付海洛因行為，然因被告及證人陳亭
    雯一概否認涉案，是法院當亦無從辨明證人陳亭雯與被告彼
    此間，就事實欄所載販賣海洛因營利之犯行，其主觀上有無
    犯意之聯絡，及其客觀上有無行為分擔，是法院自亦無從逕
    論被告與陳亭雯係共犯事實欄所載販賣毒品犯行之共同正犯
    。從而，被告連續販賣毒品海洛因事證明確，被告上開所辯
    云云，核係卸責之詞，不足採信，是其確有事實欄所載販賣
    第一級毒品海洛因之犯行，洵堪認定，自應依法論科。
參、論罪科刑：
一、按，刑法上所謂販賣行為，固不以販入後復行賣出為必要，
    祇要以營利為目的，而有將毒品販入或賣出二者其一之行為
    ，即足構成，故意圖營利而販入毒品，雖未及販出，仍依販
    賣既遂罪論處；又意圖營利販入毒品後，第一次販賣予他人
    之行為，乃接續原先販入之犯意而為，不論其行為屬既遂或
    未遂，應認基於單一犯意之接續行為，只能就其販入及出賣
    毒品，論以販賣既遂之實質一罪，至意圖營利而販入毒品後
    之連續多次出賣行為，係基於概括犯意，雖就連續出賣毒品
    之行為，仍應論以販賣之裁判上一罪，惟於審究各該行為實
    施犯罪之結果時，自應就第二次以後之出賣行為係屬既遂或
    未遂，以為認定；且此與意圖販賣而持有毒品罪，係指行為
    人以意圖販賣營利以外之原因而持有毒品，其後始起意營利
    販賣者（例如因為他人之贈與或寄藏而持有，嗣後始起意為
    販賣者而言），並不相同（參照最高法院88年臺上字第2398
    號、91年臺上字第1143號、93年臺上字第6309號判決要旨）
    。次查，被告係自92年10月間某日起，至93年10月8 日止，
    連續販賣第一級毒品海洛因；其間，毒品危害防制條例雖於
    92年7月9日經總統令公布修正全文，並業於93年1月9日生效
    施行（關於販賣第一級毒品刑罰規定，無論條次、構成要件
    ，乃至其法定刑度，具無變更），然本案被告既係基於概括
    犯意而連續販賣第一級毒品海洛因以資圖利，則其販賣毒品
    之行為，自應適用行為終了時（93年10月8 日）之法律，即
    93年1月9日生效施行之毒品危害防制條例，不生新舊法律之
    比較適用問題。
二、再查，海洛因係毒品危害防制條例第2條第2項第1 款所明定
    之第一級毒品，是核被告上開所為，係犯毒品危害防制條例
    第4條第1項之販賣第一級毒品罪。被告販賣毒品海洛因前後
    持有毒品海洛因之低度行為，應為販賣之高度行為所吸收，
    均不另論罪。被告前後19次販賣第一級毒品海洛因之犯行，
    時間緊接，手法相類，所犯復係構成要件相同之法條罪名，
    顯係基於概括犯意而反覆為之，為連續犯，應依刑法第56條
    規定，以一罪論；惟因販賣第一級毒品罪之法定本刑為死刑
    或無期徒刑，依法均不得加重，故僅就得併科罰金之法定罰
    金刑部分，加重其刑。被告販賣毒品予丙○○之犯行，與起
    訴之部分，有連續犯關係，且據檢察官移送本院併辦，本院
    自應一併審理。被告曾有如前所述之犯罪科刑及刑之執行情
    形，此有臺灣高等法院被告前案紀錄表在卷可稽，其於有期
    徒刑執行完畢後，五年以內再犯本罪，應依刑法第47條規定
    論以累犯；然因販賣第一級毒品罪之法定本刑為死刑或無期
    徒刑，依法均不得加重，僅就得併科罰金法定罰金刑部分，
    遞予加重其刑。再者，刑法於94年2月2日修正公布，並於95
    年7月1日起施行，已將連續犯刪除，被告之犯行，如依新法
    規定，應數罪併罰，較不利於被告，經比較後，應適用行為
    時法，又累犯規定，亦經修正，被告行為，依新法亦構成累
    犯，經比較後，仍應適用行為時法，併此敘明。原審經審理
    結果，認被告罪證明確，予以論科，固非無見。但查，刑法
    第59條酌減其刑之規定，必其犯罪情狀，在客觀上足以引起
    一般同情，如宣告最低度刑，猶嫌過重者，始有其適用，被
    告之品行等，僅在法定刑內科刑之標準，不得據為酌減其刑
    適用，本件被告犯行非輕，販賣次數亦達19次，所販賣對象
    多達五人，如非經司法人員鍥而不捨偵辦，細心查證，何能
    輕易偵破，原審遽依刑法第59條規定，酌減其刑，自有違誤
    。又毒品之包裝與毒品，係可分離，該包裝如係被告供犯罪
    所用，自應依毒品危害防制條例第19條第1 項，宣告沒收，
    原審未說明6 包毒品包裝袋，應否沒收，自有理由不備違誤
    。且併案之犯行，原審未及審理，亦有可議。被告提起上訴
    ，否認上開犯行，固非可取，檢察官以原審酌減其刑不當指
    摘原判決不當，非無理由，原判決亦有上開可議，即屬無可
    維持，應由本院撤銷改判。爰審酌被告素行不佳，前有多次
    違反麻醉藥品管理條例前科、販賣第一級毒品海洛因，使人
    沉迷於毒癮，無法自拔，輕則戕害身心，重則引發各種犯罪
    ，實為多種犯罪源頭，對社會治安有相當危害，販賣毒品之
    次數、數量及所得利潤、犯罪後態度等一切情狀，量處如主
    文第二項所示之刑，並依法褫奪公權終身，以示懲儆。
三、再按，刑罰法令關於沒收之規定，有採職權沒收主義與義務
    沒收主義。職權沒收，指法院就屬於被告所有，並供犯罪所
    用或因犯罪所得之物，仍得本於職權為斟酌沒收與否之宣告
    ，例如刑法第38條第1項第2款、第3款、第3項前段等屬之。
    義務沒收，又可分為絕對義務沒收與相對義務沒收二者。前
    者指凡法條規定「不問屬於犯人與否，沒收之」者屬之，法
    院就此等之物，無審酌餘地，除已證明毀滅外，不問屬於犯
    人與否或有無查扣，均應沒收之，例如刑法第200條、第205
    條、第209條、第219條、第266條第2項、毒品危害防制條例
    第18條第1 項前段等屬之；後者，供犯罪所用或因犯罪所得
    ，且以屬於被告所有者為限，始應予以沒收，例如毒品危害
    防制條例第19條第1項前段、肅清煙毒條例第13條第1項是（
    參照最高法院89年度臺上字第5605號判決意旨）。扣案之第
    一級毒品海洛因6包（驗餘淨重18.59公克），雖均業經另案
    （被告施用毒品另案）宣告沒收銷燬，並經檢察官為沒收銷
    燬之處分命令，此有臺灣高等法院94年度上訴字第322 號、
    原審93年度訴字第750號刑事判決正本各1件及臺灣基隆地方
    法院檢察署檢察官94年5月17日乙○玲丙字第10143號扣押沒
    收物品處分命令影本在卷可考；然尚無從證明業已實際銷燬
    而不復存在，按諸上開說明，本院自仍應依毒品危害防制條
    例第18條第1項前段規定，宣告沒收併銷燬之。該包裝袋6個
    （總重2.78公克），係被告所有，供犯罪所用，扣案分裝袋
    1包及磅秤1個，雖業經檢察官另案為發回之處分命令，此亦
    有臺灣基隆地方法院檢察署檢察官94年5 月17日乙○玲丙字
    第10144號扣押沒收物品處分命令影本1紙在卷可佐，然其並
    未經被告於期限以內依旨具領，此觀之原審猶能調取上開扣
    案證物並據以對被告提示之情節自明，扣案分裝袋及磅秤，
    均係被告所有供本案犯罪之所用，上開三種物品，均應爰依
    毒品危害防制條例第19條第1 項規定宣告沒收。被告販賣第
    一級毒品所得，即現金70000 元，雖未據扣案，然應依毒品
    危害防制條例第19條第1 項規定，宣告沒收，如全部或一部
    不能沒收時，以其財產抵償之。至「0000000000」行動電話
    門號雖係被告供本件犯罪之所用，然觀之被告陳稱：已忘記
    是否由伊名義申辦等語（原審卷41頁），兼以卷內亦查無該
    只行動電話門號之申辦紀錄，因認不能證明係屬被告所有，
    卷內所示其餘之行動電話門號，或非係被告以自己名義申辦
    ，且不能證明係被告所有，或與本案查無關聯，是本院自均
    無從隨案併為沒收之諭知，併此敘明。
四、公訴意旨另以：被告甲○○於93年8、9月間某日，在基隆市
    大船入港迴車塔附近，以5000元價格出售海洛因1 公克予馬
    仲仁，因認被告此部分所為，亦犯毒品危害防制條例第4 條
    第1項販賣第一級毒品罪嫌云云。經查：
(一)證人馬仲仁固於警詢及檢察官偵查中證稱：我曾於93年8、9
    月間某日，在基隆市大船入港迴車塔附近，以5000元之價格
    ，代姓名年籍不詳綽號「阿文」者，向被告購買海洛因1 公
    克（1422號偵查卷一第16、17、第54、55頁）等語。惟證人
    馬仲仁並未提出所指「阿文」其人年籍資料，則所指「阿文
    」其人，與被告，乃至與證人馬仲仁間，交情如何，又何以
    竟不親自向被告購買毒品，反委請證人馬仲仁代勞等各節，
    本院已難傳訊查考。又證人馬仲仁雖指係代「阿文」向被告
    購買海洛因，然證人馬仲仁亦曾證稱：我是因為警察曾於94
    年2 月16日，在我家搜索查獲有注射針筒，經採尿呈海洛因
    陽性反應，才到警局製作筆錄，並供出曾代「阿文」向被告
    購買海洛因情節；又我當天施用毒品之來源，是我代「阿文
    」向被告購買海洛因並據以轉交後，所剩餘劑量云云（1422
    號偵查卷一第54、55頁）。但證人馬仲仁所指代「阿文」購
    買海洛因之時間，實係於93年8、9月間，且其該次所購買之
    份量，亦僅為1 公克而已，則自常情以言，該海洛因應不至
    於事隔半年以後之94年2 月中旬，猶尚留有可供馬仲仁施用
    之剩餘劑量。況且，證人馬仲仁既聲稱海洛因係代「阿文」
    向被告購買，乃竟又聲稱自己所施用海洛因是轉交予「阿文
    」後之剩餘劑量，則證人馬仲仁究否曾經從中牟利，又所指
    代「阿文」購買海洛因云云究否屬實，即尚有可疑，而無從
    遽採。兼以證人馬仲仁業於案經繫屬原審以前之94年4 月25
    日，即已死亡，此有臺灣基隆地方法院檢察署相驗屍體證明
    書可佐，則不特上開疑點無從究明，本院亦無從傳訊辨明其
    據以指證被告之動機、目的，即其於警詢及偵查中所供真偽
    ，法院均無從憑斷。
(二)按，犯罪事實應依證據認定之，無證據不得認定犯罪事實。
    被告未經審判證明有罪確定前，推定其為無罪，為刑事訴訟
    法之基本原則。又公訴案件犯罪證據蒐集，及提起公訴後，
    對犯罪事實之舉證責任及指出證明方法，均屬公訴人之職責
    ，原則上法院僅於當事人之主張及舉證範圍內進行調查證據
    ，其經法定程序調查證據之結果，認已足以證明犯罪事實時
    ，始得為犯罪事實之認定。若其為訴訟上之證明，於通常一
    般人仍有合理之懷疑存在，尚未達於可確信其真實之程度者
    ，在該合理懷疑尚未剔除前，自不能為有罪之認定。法院不
    得以偵查機關關於某種犯罪之調查不易，即放棄上開原則之
    堅持，致有違背刑事訴訟無罪推定及嚴格證明之原則，其理
    甚明（參照最高法院94年度臺上字第2033號判決意旨）。
(三)茲起訴意旨雖認被告亦有販賣第一級毒品海洛因予馬仲仁之
    犯行，然公訴人除證人馬仲仁於警詢、偵查證述以外，並未
    提出或指出其他足可證明被告此部分犯行之直接或間接證據
    ，亦未提出補強證人馬仲仁證述真實性之適當方法，則基於
    「罪證有疑，利歸被告」之證據法則，因認起訴意旨所稱之
    此部分事實，尚屬不能證明，本應為無罪之諭知，惟檢察官
    認此部分與已經起訴，並經本院認定為有罪之前揭部分，有
    連續犯之裁判上一罪關係，爰不就此另為被告無罪諭知。
據上論斷，應依刑事訴訟法第369條第1項前段、第364條、第299
條第1項前段，毒品危害防制條例第4條第1項、第18條第1項前段
、第19條第1項，修正前刑法第56條、第47條，刑法第11 條前段
、第37條第1項，判決如主文。
本案經檢察官林秀濤到庭執行職務
中    華    民    國    95    年    9     月    7     日
                  刑事第六庭  審判長法  官  林  堭  儀
                                    法  官  莊  謙  崇
                                    法  官  蔡  聰  明
以上正本證明與原本無異。
如不服本判決，應於收受送達後十日內向本院提出上訴書狀，其
未敘述上訴之理由者並得於提起上訴後十日內向本院補提理由書
（均須按他造當事人之人數附繕本）。
                                    書記官  高  士  童
中    華    民    國    95    年    9     月    8     日
附錄：本案論罪科刑法條全文
毒品危害防制條例第4條：
製造、運輸、販賣第一級毒品者，處死刑或無期徒刑；處無期徒
刑者，得併科新臺幣1千萬元以下罰金。
製造、運輸、販賣第二級毒品者，處無期徒刑或7 年以上有期徒
刑，得併科新臺幣7百萬元以下罰金。
製造、運輸、販賣第三級毒品者，處5 年以上有期徒刑，得併科
新臺幣5百萬元以下罰金。
製造、運輸、販賣第四級毒品者，處3年以上10 年以下有期徒刑
，得併科新臺幣3百萬元以下罰金。
製造、運輸、販賣專供製造或施用毒品之器具者，處1年以上7年
以下有期徒刑，得併科新臺幣1百萬元以下罰金。
前五項之未遂犯罰之。


司法院資訊處製作；財團法人民間司法改革基金會備份。
